【裁判字號】    91,簡上,427
【裁判日期】    920227
【裁判案由】    給付欠款
【裁判全文】
臺灣臺中地方法院民事判決  九十一年度簡上字第四二七號
    上  訴  人  乙○○
    被上訴人    台南擔仔麵有限公司
    法定代理人  甲○○
    訴訟代理人  陳漢洲律師
                李永裕律師
    複 代 理人  王展星律師
右當事人間請求給付欠款事件，上訴人對於中華民國九十一年七月二十六日本院台中簡易庭
九十一年度中簡字第一○八八號第一審判決提起上訴，本院判決如左：
    主      文
原判決廢棄。
被上訴人在第一審簡易之訴及假執行之聲請駁回。
第一、二審訴訟費用由被上訴人負擔。
    事      實
甲、上訴人方面：
  一、聲明：求為判決如主文第一、二項所示。
  二、陳述：
   （一）訴外人總立企業有限公司（以下簡稱總立公司）為其兄弟五人所設立，並由其擔
        任總經理，因其兄劉凌志於民國九十年六月二十三日結婚，故由訴外人總立公司邀
        請同業友人於該日在被上訴人處辦理喜宴，全部消費金額為新台幣(下同)二十萬元
        ，嗣因被上訴人同意不收服務費，即打九折，而以十八萬元計算，被上訴人並同意
        由訴外人總立公司買單，而由上訴人代表該公司在簽認單（本票）上簽署「總立乙
        ○○」字樣，基於社會通念，一般餐館消費，經餐館業主同意消費者以簽帳或簽發
        票據方式給付消費款項，自以簽帳或票據之發票人為債務人，日後不得對他人追索
        。故本件消費，被上訴人既同意由上訴人代表總立公司簽署簽認單（即本票），則
        債務人顯係總立公司，而非上訴人，詎原審竟認上訴人為本件消費之債務人，其認
        事用法，不無違背法令。況上訴人前於八十七年六月十七日、八十八年二月十一日
        曾分別至被上訴人處消費，亦由上訴人代表總立公司簽署簽認單（本票）之方式付
        款，當時皆由被上訴人向總立公司請款，則本件同樣情形，為何債務人不是總立公
        司，反而變成上訴人？（二）又被上訴人於八十八年四月間因欠訴外人總立公司十
        六萬四千八百八十八元之債務，由其負責人甲○○之配偶周文保於八十八年十月一
        日代表被上訴人與總立公司協議，由被上訴人分五期攤還，但被上訴人僅於八十九
        年償還八千二百四十四元，迄尚欠十五萬六千六百四十四元。再者，被上訴人另欠
        總立公司自八十八年一月二十八日起至九十年八月二十四日止之冷氣維修費用五萬
        零五十元，合計共欠二十萬六千六百九十四元。原審認上訴人所提出之債權憑證，
        其上所載債務人為周文保，並非被上訴人，惟該債權憑證說明欄內最末行明示「公
        司營業淨利提高，則將加速償還債權款項」，顯見債務人為被上訴人，周文保係代
        表被上訴人與總立公司簽訂該債權憑證所示分期償還之協議。故被上訴人明知本件
        消費之債務人為總立公司，因恐總立公司以上開債權主張抵銷，乃妄指上訴人為本
        件消費之債務人。
   （三）另被上訴人前因經營不善，除積欠訴外人總立公司前開款項外，曾交付餐券抵充
        部分債務，上訴人迫於無奈收受，惟被上訴人嗣後卻拒絕該等餐券之使用，上訴人
        持有此類不能使用之餐券合計三萬五千元，上述款項合計二十四萬一千六百九十四
        元，而因兩造曾表明以此債權抵銷本件消費金額，故被上訴人請求上訴人給付本件
        消費款，顯非有據。
  三、證據：提出債權憑證影本及應收帳款明細表各一份、禮券四紙、起訴狀及開庭通知書
      各一件（以上均為影本）、八十七年六月十七日及八十八年二月十一日之簽認單、喜
      帖及工程合約書各一份為證，並聲請訊問證人周文保，暨調取本院九十一年度中簡字
      第六九四號給付欠款民事案卷。
乙、被上訴人方面：
  一、聲明：求為判決駁回上訴。
  二、陳述：
  （一）上訴人於九十年六月二十三日因其兄劉凌志結婚，而至被上訴人所經營之「台湳海
        鮮樓」舉辦婚宴，並向被上訴人定每桌均為七千元之喜桌二十五桌及素桌一桌，計
        十八萬二千元，另加計一成服務費一萬八千二百元及開瓶費三千九百元，合計二十
        萬四千一百元，經被上訴人折價四千一百元後，總計二十萬元，屢經催討，均不置
        理，爰提起本件訴訟。
  （二）上訴人所提出之債權憑證，其上記載債權人為訴外人總立公司，債務人為訴外人周
        文保，均非本件之當事人，故上訴人執該債權憑證於本件訴訟主張抵銷，洵屬無稽
        。另上訴人所提出之應收帳款明細表，為上訴人自行制作，其上並無被上訴人之簽
        名認可，其真實性自有可疑。又上訴人持有之餐券，其上載明使用期限至二０００
        年（按即八十九年）十二月三十一日止，而本件交易之時間則為九十年六月二十三
        日，已逾使用期限半年有餘，其權利已不存在，自不得憑以主張抵銷欠款。
  三、證據：提出簽認單、帳單及訂席表各一份為證。
    理      由
一、本件被上訴人起訴主張上訴人於九十年六月二十三日因其兄劉凌志結婚，而至被上訴人
    經營之「台湳海鮮樓」舉辦婚宴，約定席開二十六桌，每桌七千元，共計十八萬二千元
    ，另加計一成服務費一萬八千二百元及開瓶費三千九百元，合計二十萬四千一百元，經
    折價四千一百元後，上訴人應給付二十萬元等情，因求為命上訴人給付二十萬元及自九
    十一年五月十一日起至清償日止，按年息百分之五計算利息之判決。
二、上訴人則以訴外人總立公司為其兄弟五人所設立，由其擔任總經理，因其兄劉凌志結婚
    ，乃由總立公司於九十年六月二十三日邀請同業友人在被上訴人處辦理喜宴，消費金額
    為二十萬元，嗣因被上訴人應允不收服務費即打九折，而為十八萬元，被上訴人並同意
    由上訴人代表總立公司在簽認單（本票）上簽署「總立乙○○」字樣，故本件消費之債
    務人係總立公司，而非上訴人。而因被上訴人另積欠總立公司十五萬六千六百四十四元
    、冷氣維修費用五萬零五十元，再加計被上訴人前曾交付餐券抵充部分債務，惟其後卻
    拒絕持以使用，上訴人執有此類不能使用之餐券合計三萬五千元，故上開款項合計二十
    四萬一千六百九十四元。兩造曾表明以之抵銷本件消費款，被上訴人明知本件消費之債
    務人為總立公司，因恐總立公司以之主張抵銷，乃妄指上訴人為債務人，是被上訴人請
    求上訴人給付本件消費款，顯非有據等語，資為抗辯。
三、查被上訴人起訴原聲明求為上訴人應給付二十萬元及自起訴狀繕本送達翌日起至清償日
    止，按年息百分之五計算利息之判決，嗣於訴狀送達上訴人後，被上訴人於原審九十一
    年五月二十一日言詞辯論期日為言詞辯論時，當庭陳明利息部分減縮自九十一年五月十
    一日起算，並記明筆錄足稽，核為減縮應受判決事項之聲明，合於民事訴訟法第二百五
    十五條第一項第三款之規定，合先敘明。
四、被上訴人主張上訴人因其兄劉凌志結婚，而於九十年六月二十三日向被上訴人訂辦喜宴
    ，約定席開二十六桌，每桌七千元，另加計一成服務費一萬八千二百元及開瓶費三千九
    百元，合計二十萬四千一百元，經折價四千一百元後，計為二十萬元等情，固據其提出
    簽認單、帳單及訂席表各一份為證，惟上訴人辯稱：本件婚宴係其兄弟五人設立而由其
    擔任總經理之訴外人總立公司為其兄劉凌志所舉辦，消費金額原為二十萬元，經被上訴
    人打九折為十八萬元，並由上訴人代表總立公司在簽認單（本票）上簽署「總立乙○○
    」字樣，故本件消費之債務人係總立公司，而非上訴人。又被上訴人另積欠總立公司十
    五萬六千六百四十四元及冷氣維修費用五萬零五十元，且被上訴人前曾交付餐券抵充部
    分債務，然其後卻拒絕持以使用，上訴人執有此類不能使用之餐券合計三萬五千元，前
    開款項合計二十四萬一千六百九十四元，而因兩造曾表明以之抵銷本件消費款，故被上
    訴人請求上訴人給付本件款項，顯然無據等語。因之，本件向被上訴人訂辦喜宴者究為
    訴外人總立公司或為上訴人，厥為兩造爭執重點之所在。經查：
（一）觀之被上訴人所提出上訴人並不爭執真正之發票及簽認單（本票）（詳原審卷第七頁
      ），前者記載何道菜色欲加變換之內容、訂辦本件喜宴所需各項費用及核計其總額為
      二十萬四千一百元，再經上訴人書寫其個人姓名；而後者則記載「總立  乙○○，憑
      單祈付二十萬元」等情，兩相對照觀之，可見本件喜宴所需之花費，初經對帳核計結
      果，原為二十萬四千一百元，其後則經議定被上訴人減價四千一百元，而由上訴人於
      簽認單上簽署「總立  乙○○」等字予以簽帳確認應付之款項為二十萬元，是被上訴
      人既應允該消費款暫不付現或以刷卡付費方式結帳，而容認先為簽帳，再由上訴人執
      具債權憑證性質之該簽認單向其上所載應付款項之「總立  乙○○」催討本件應收之
      消費款，則上訴人主張訂辦本件喜宴者為上訴人個人，即有可疑。蓋一般餐飲業者，
      多係以營利為目的，其所以容許「簽帳」消費，其對象無非是熟識之親友、客人或已
      往來一段時間之常客，而可確信其償債能力並無虞慮者，因之，本件喜宴之簽訂者如
      為上訴人個人，則上訴人於簽認單上只須簽署其個人姓名予以確認即可，何須費事地
      再特別加署「總立  乙○○」字樣？復參酌被上訴人於原審所自行提出之訂席表（詳
      原審卷第八頁），其上載明「劉府囍宴（總立冷氣）25桌，素食1桌．．．」等情，
      是被上訴人既於劉府囍宴下特別以括號註記「總立冷氣」等字樣，而訴外人總立公司
      即是從事冷氣機、中央空調冷氣機、冷藏庫等冷氣設備買賣之業務，亦有總立公司變
      更登記事項卡一份附本院卷可稽，再參諸上訴人於本院所提出前於八十七年六月十七
      日及八十八年二月十一日在被上訴人處消費之簽認單，其上亦均載明簽帳者為「總立
      企業  乙○○」等情，此復為被上訴人所不爭執，則上訴人抗辯與被上訴人簽約辦理
      本件喜宴者為總立公司，而非其個人，尚非無因。況訴外人劉凌志為上訴人之兄，上
      訴人早於八十一年間即已結婚，有戶籍謄本可參（詳原審卷第十六頁），而總立公司
      則為上訴人與其兄弟劉凌志等五人所共同出資設立，此參閱前揭總立公司變更登記事
      項卡甚明，則衡諸一般社會常情，在兄弟間各已成家，且各具一定經濟基礎之情形下
      ，應無弟因兄結婚而為之出資舉辦結婚喜宴之理，然如由上訴人兄弟所共同出資設立
      經營之總立公司以其名義為之舉辦，則不無可能，蓋總立公司或藉此廣邀平日有業務
      往來之廠商友人與宴，以促成商機，並使喜宴場面更為盛大熱鬧；或因考量稅負問題
      ，藉以提高營業費用，增加營業成本而所以如此為之，是上訴人辯稱本件消費之債務
      人為訴外人總立公司一節，應可採信，被上訴人主張本件喜宴係上訴人因其兄劉凌志
      結婚而與被上訴人簽約辦理者，要無可取。
（二）按債權債務之主體，以締結契約之當事人為準；又當事人締結之契約一經合法成立，
      其在私法上之權利義務，即應受契約之拘束，最高法院分別著有十七年上字第九○六
      號及二十年上字第一九四一號判例可資參照。查本件向被上訴人訂辦喜宴而與之締約
      之當事人，既經本院認定為訴外人總立公司，而非上訴人，已如前述，則被上訴人自
      無請求上訴人給付本件消費款之餘地，從而，上訴人據以為其拒絕清償之抗辯，即屬
      有據。
（三）至上訴人雖另抗辯本件消費款業經被上訴人應允打九折為十八萬元，及被上訴人另積
      欠訴外人總立公司合計二十四萬一千六百九十四元，而主張以之抵銷等情，惟姑不論
      被上訴人已經否認其事，並爭執其與訴外人總立公司間有該等債務之存在，縱或屬實
      ，亦係被上訴人與訴外人總立公司間之債權債務關係，與立於第三人地位之上訴人無
      涉，且與本件判決之結果並無影響，故本院認就上訴人所辯上開情事，即無於本件訴
      訟予以論究之必要，附此敘明。
四、綜上所述，上訴人抗辯其非本件債權債務之主體，訴外人總立公司始為與被上訴人訂辦
    喜宴而締約之當事人等情，既為可信，被上訴人主張本件婚宴係上訴人為其兄劉凌志所
    舉辦，並不足採，從而，被上訴人本於契約關係，請求上訴人給付二十萬元及自九十一
    年五月十一日起至清償日止，按年息百分之五計算之利息，為無理由，不應准許，其假
    執行之聲請亦失所附麗，應併予駁回。原審判命上訴人給付二十萬元，並疏未注意被上
    訴人就其訴之聲明有關利息請求部分，已聲明減縮自九十一年五月十一日起算，竟仍判
    命上訴人應加給自起訴狀繕本送達翌日即九十一年四月十一日起至清償日止，按年息百
    分之五計算之遲延利息，並為假執行之宣告，自有未洽，且有訴外裁判情形。上訴意旨
    指摘原判決不當，求予廢棄改判，為有理由，自應由本院予以廢棄改判如主文第二項所
    示。
五、本件事證已臻明確，兩造其餘攻擊防禦方法於本件判決結果並無影響，爰不逐一論述，
    併此敘明。至上訴人雖另聲請訊問證人周文保，旨欲證明被上訴人對訴外人總立公司確
    另負有十五萬六千六百四十四元之債務等情，惟因此與判決結果渺不相涉，故本院核無
    必要；又上訴人雖另再聲請調取本院九十一年度中簡字第六九四號給付欠款民事案卷，
    旨欲證明被上訴人明知本件消費之債務人實為訴外人總立公司，因恐總立公司主張以其
    對被上訴人之前開二十四萬一千六百九十四元債權相抵銷，並擔心被上訴人之其他債權
    人知悉伊對總立公司有本件債權存在，而遭查封，乃故將上訴人誤指為本件消費之債務
    人等情，然因本院已經認定訴外人總立公司始為本件契約之當事人，而非上訴人，已如
    前述，故上訴人此部分之聲請，亦核無必要，併為敘明。
六、據上論結，本件上訴為有理由，依民事訴訟法第四百三十六條之一第三項、第四百五十
    條、第七十八條，判決如主文。
中        華        民        國   九十二   年      二       月    二十七     日
                              臺灣臺中地方法院民事第一庭
~B審判長法官  林清鈞
~B法      官  鍾啟煒
~B法      官  吳美蒼
右為正本係照原本作成
不得上訴。
中        華        民        國   九十二   年      二       月    二十七     日
~B法院書記官


司法院資訊處製作；財團法人民間司法改革基金會備份。
